【裁判字號】    90,上訴,1011
【裁判日期】    900612
【裁判案由】    偽證
【裁判全文】
臺灣高等法院臺中分院刑事判決                    九十年度上訴字第一一一號
    上  訴  人  乙○○
    即 自 訴人
    被      告  甲○○
右上訴人因被告偽證案件，不服臺灣台中地方法院九十年度自字第一０一號中華民國
九十年四月十九日第一審判決，提起上訴，本院判決如左： ）
      主  文
上訴駁回。
      理  由
一、自訴意旨略以：被告甲○○於民國（下同）八十九年十一月六日在本院審理八十
    九年度上訴字第一七六五號當事人謝榮鎮、李星謙（被上訴人）與自訴人乙○○
    （上訴人）偽造文書之上訴案件，於承審法官審理時對於案情有重要關係之事項
    ，供前具結，而仍為虛偽之陳述，妄陳稱：「（考績委員打分數後，要計算分數
    時，有無將全部的考績表攤開來予以計算，並讓大家看？）工作人員計算時，我
    們考績委員都在那裡，看他們計算，沒有人離開」等語，然八十四年三月四日當
    天，評分表收走後就散會，只留下該案被告謝榮鎮與李星謙，二人才有機會竄改
    考績分數，被告並未參與考績委員會及評分，上開到庭具結之證詞與真正事實相
    悖，致使裁判有陷於誤判之虞。因認被告涉有刑法第一百六十八條偽證之罪嫌云
    云。.
二、按對於原審諭知管轄錯誤、免訴或不受理之判決上訴時，第二審法院認其為無理
    由而駁回上訴或認為有理由而發回該案件之判決，得不經言詞辯論為之。又不得
    提起自訴而提起者，應諭知不受理之判決，刑事訴訟法第三百三十四條、第三百
    七十二條分別定有明文。另刑事訴訟法第三百十九條所定得提起自訴之人，係限
    於因犯罪而直接被害之人，必其人之法益由於犯罪行為直接所加害，若須待乎他
    人之另一行為而其人始受損害者，即非因犯罪直接所受之損害，不得提起自訴；
    至個人與國家或社會，因犯罪而同時被害者，該被害之個人，固亦得提起自訴，
    但所謂同時被害，自須個人之被害與國家或社會之被害由於同一之犯罪行為所致
    ，若犯罪行為雖足加國家或社會以損害，而個人之受害與否，尚須視他人之行為
    而定者，即不能謂係同時被害，仍難認其有提起自訴之權。於他人刑事被告案內
    為證人、鑑定人、通譯之人，在審判或偵查時，依法具結而為虛偽之陳述，固足
    使採證錯誤，判斷失平，致司法喪失威信，然此種虛偽之陳述，在他人是否因此
    被害，尚繫於執行審判或偵查職務之公務員採信其陳述與否而定，並非因偽證行
    為直接或同時受有損害，即與刑事訴訟法第三百十九條所稱之被害人並不相當，
    其無提起自訴之權，自不待言（最高法院二十六年渝上字第八九三號判例、四十
    八年台上字第三四七號判例參照）。本件自訴人乙○○認被告甲○○涉有刑法第
    一百六十八條之偽證罪嫌而提起自訴，其自訴顯不合法，依首開說明，自應為不
    受理之判決，原審調查後為自訴不受理之判決，核無違誤。自訴人上訴意旨徒憑
    己見，任意指摘原判決不當，非有理由，應予駁回，且不經言詞辯論為之。
三、據上論結，應依刑事訴訟法第三百六十八條、第三百七十二條，判決如主文。
中      華      民      國      九十     年       六      月    十二    日
                                  臺灣高等法院臺中分院刑事第八庭
                                        審判長法  官  羅  得  村
                                              法  官  林  輝  煌
       法  官  劉  榮  服
右正本證明與原本無異。
除被告不得上訴外，餘得上訴。
如不服本判決應於收受送達後十日內向本院提出上訴書狀，其未敘述上訴之理由者並
得於提起上訴後十日內向本院補提理由書（均須按他造當事人之人數附繕本）。
                                               書記官  陳  俞  豪
中      華      民      國      九十     年       六      月     十三   日
                                                                        Ｉ


司法院資訊處製作；財團法人民間司法改革基金會備份。
